【裁判字號】    97,訴,1128
【裁判日期】    970714
【裁判案由】    違反毒品危害防制條例
【裁判全文】
臺灣彰化地方法院刑事判決              97年度訴字第1128號
公  訴  人  臺灣彰化地方法院檢察署檢察官
被      告  甲○○
上列被告因違反毒品危害防制條例案件，經檢察官提起公訴（97
年度毒偵字第1151、1228號），本院依簡式審判程序判決如下：
    主    文
甲○○施用第一級毒品，累犯，處有期徒刑捌月，扣案含有海洛
因殘留成分之殘渣袋壹個、含有海洛因殘留成分之注射針筒壹支
均沒收銷燬；又施用第一級毒品，累犯，處有期徒刑捌月，扣案
含有海洛因殘留成分之殘渣袋壹個、含有海洛因殘留成分之注射
針筒壹支均沒收銷燬。應執行有期徒刑壹年月，扣案含有海洛
因殘留成分之殘渣袋貳個、含有海洛因殘留成分之注射針筒貳支
均沒收銷燬。
    事    實
一、甲○○前因連續施用第二級毒品案件，經本院於民國（下同
    ）95年8 月3 日，以95年度易字第468 號判決判處有期徒刑
    8 月確定，嗣經入監服刑，而於96年6 月10日徒刑執行完畢
    。又因施用毒品案件，經本院以90年度毒聲字第3653號裁定
    送觀察、勒戒後，因有繼續施用毒品之傾向，再經本院以90
    年毒聲字第4403號裁定令入戒治處所施以強制戒治、以91年
    度毒聲字第1555號裁定停止戒治付保護管束後，於91年11月
    27日因保護管束期滿未經撤銷，視為強制戒治期滿執行完畢
    ，並由臺灣彰化地方法院檢察署檢察官以91年度戒毒偵字第
    1025號為不起訴處分確定；復於前開強制戒治執行完畢釋放
    後5 年內，因連續施用第二級毒品案件，經本院以95年度易
    字第468 號判決判處有期徒刑8 月確定。詎仍不知悛悔：
（一）基於施用第一級毒品海洛因之犯意，於97年3 月10日上午
      9 時許，在彰化縣和美鎮面前里某處，以將海洛因摻水置
      入針筒內注射手臂血管之方式，施用第一級毒品海洛因 1
      次。嗣於97年3 月10日上午9 時餘許，為警在彰化縣和美
      鎮○○路6 號旁之空屋內查獲，並扣得含有海洛因殘留成
      分之注射針筒1 支、含有海洛因殘留成分之殘渣袋1 個，
      且經警採尿送驗後，結果呈嗎啡陽性反應，始知上情。
（二）又基於施用第一級毒品海洛因之犯意，於97年3 月12日下
      午5 時許，在其位於彰化縣和美鎮○○里○○路247 巷13
      號之住處房間內，以將海洛因摻水置入針筒內注射手臂血
      管之方式，施用第一級毒品海洛因1 次。嗣於97年3 月13
      日下午3 時20分許，為警在其前開住處內查獲，並扣得含
      有海洛因殘留成分之注射針筒1 支、含有海洛因殘留成分
      之殘渣袋1 個，且經警採尿送驗後，結果呈嗎啡陽性反應
      ，始知上情。
二、案經彰化縣警察局和美分局報請臺灣彰化地方法院檢察署檢
    察官偵查起訴。
    理    由
一、除被告所犯為死刑、無期徒刑、最輕本刑為3 年以上有期徒
    刑之罪或高等法院管轄第一審案件者外，於前條第1 項程序
    進行中，被告先就被訴事實為有罪之陳述時，審判長得告知
    被告簡式審判程序之旨，並聽取當事人、代理人、辯護人及
    輔佐人之意見後，裁定進行簡式審判程序，刑事訴訟法第27
    3 條之1 第1 項、第284 條之1 分別定有明文。本件被告甲
    ○○所涉係死刑、無期徒刑、最輕本刑為3 年以上有期徒刑
    之罪或高等法院管轄第一審案件以外之罪，並於本院行準備
    程序時就被訴事實為有罪之陳述，本院合議庭依前揭規定，
    經評議結果，裁定改由受命法官獨任行簡式審判程序，合先
    敘明。
二、上開事實，業據被告甲○○於警詢、偵訊、本院準備程序及
    審理時坦承不諱（見臺灣彰化地方法院檢察署97年度毒偵字
    第1151號卷第3 、4 、23頁，97 年度毒偵字第1228號卷第3
    、4 、29頁，本院97年度訴字第1128號卷第111 、117、118
    頁），且查：
（一）被告尿液經以氣相層析質譜儀（即ＧＣ／ＭＳ）方法檢驗
      結果，確均呈第一級毒品海洛因於人體代謝後之嗎啡陽性
      反應，有詮昕科技股份有限公司97年3 月31日第00000000
      號、97年3 月26日第00000000號濫用藥物尿液檢驗報告各
      1 紙、彰化縣警察局和美分局委託檢驗尿液代號與真實姓
      名對照認證單2 紙附卷足證（見臺灣彰化地方法院檢察署
      97年度毒偵字第1151號卷第9 、25頁，97年度毒偵字第12
      28號卷第16、31頁），此外，復有照片8 張、詮昕科技股
      份有限公司97年5 月12日第D0000000號、第D0000000號、
      第D0000000號、第D0000000號藥物檢驗報告各1 份、檢體
      監管紀錄表2 份在卷可稽（見臺灣彰化地方法院檢察署97
      年度毒偵字第1151號卷第12、13頁，97年度毒偵字第1228
      號卷第21、23、37頁，本院97年度訴字第1128號卷第44-4
      7 、49-52 頁），及含有海洛因殘留成分之注射針筒2 支
      、殘渣袋2 個扣案可佐（見臺灣彰化地方法院檢察署97年
      度毒偵字第1151號卷第20頁，97年度毒偵字第1228號卷第
      36 頁） ，是認被告自白核與事實相符。
（二）依鑑識實務，按海洛因施用入人體後水解還原成嗎啡，再
      循嗎啡之代謝方式排出體外，且吸食或施打煙毒者，經人
      體代謝作用於8 小時內，即有30％之量排出，24小時之後
      ，續有約剩餘量之90％再排出，72小時之後仍有剩餘微量
      排出，吸食或施打者個人體質不同，其排出時間亦會有差
      異。是依上開說明，佐以被告前揭尿液檢驗報告，被告自
      白於前揭時間施用第一級毒品海洛因2 次等語，足認被告
      自白核與事實相符，堪可採為論罪科刑之依據。
（三）按現行毒品危害防制條例就施用毒品者，僅於「初犯」及
      「5 年後再犯」2 種情形，有其追訴條件之限制，即須於
      初犯經觀察、勒戒或強制戒治釋放後，5 年內均無施用毒
      品之行為，始能認其前所實施之觀察、勒戒或強制戒治已
      足遮斷毒癮，而得於5 年後再犯時，再予適用初犯之規定
      ，重行觀察、勒戒等程序；倘5 年內已經再犯，被依法追
      訴處罰，縱其第3次 （或第3 次以上）施用毒品之時間在
      初犯釋放5 年以後，即與「5 年後再犯」之情形有別，且
      因已於「5 年內再犯」，顯見其再犯率甚高，原實施觀察
      、勒戒或強制戒治，已無法收其實效，而無5 年戒斷期之
      存在，自無再經觀察、勒戒及強制戒治之必要，應由檢察
      官逕行起訴（最高法院95年度第7 次刑事庭會議決定參照
      ）。本件被告前因施用毒品案件，經本院以90年度毒聲字
      第3653號裁定送觀察、勒戒後，因有繼續施用毒品之傾向
      ，再經本院以90年毒聲字第4403號裁定令入戒治處所施以
      強制戒治、以91年度毒聲字第1555號裁定停止戒治付保護
      管束後，於91年11月27日因保護管束期滿未經撤銷，視為
      強制戒治期滿執行完畢，並由臺灣彰化地方法院檢察署檢
      察官以91年度戒毒偵字第1025號為不起訴處分確定；復於
      前開強制戒治執行完畢釋放後5 年內，因連續施用第二級
      毒品案件，經本院以95年度易字第468 號判決判處有期徒
      刑8 月確定，此有臺灣高等法院被告前案紀錄表及臺灣彰
      化地方法院檢察署刑案資料查註紀錄表各1 份在卷可參。
      揆諸前開決議意旨，本次被告於97年3 月間再次施用第一
      級毒品2 次之犯行，即與「5 年後再犯」之情形有別，均
      應依法追訴、審理。
三、核被告甲○○如事實欄一（一）（二）所為，分別係犯毒品
    危害防制條例第10條第1 項之施用第一級毒品罪。其施用第
    一級毒品而持有之低度行為，各為施用第一級毒品之高度行
    為所吸收，均不另論罪。被告所犯上開2 罪間，犯意各別，
    行為殊異，應分論併罰。又被告前因連續施用第二級毒品案
    件，經本院於95年8 月3 日，以95年度易字第468 號判決判
    處有期徒刑8 月確定，嗣經入監服刑，而於96年6 月10日執
    行完畢，此有臺灣高等法院被告前案紀錄表及臺灣彰化地方
    法院檢察署刑案資料查註紀錄表各1 份在卷可憑，其於受有
    期徒刑執行完畢後，5 年以內故意再犯本件有期徒刑以上之
    2 罪，均為累犯，應各依刑法第47條第1 項規定，加重其刑
    。爰審酌被告前因施用毒品犯行曾經觀察、勒戒、強制戒治
    ，竟又再施用毒品不輟，顯然其意志力薄弱，迄未戒除毒癮
    ，無視於毒品對於自身健康之戕害及國家對於杜絕毒品犯罪
    之禁令，惡性非輕，惟兼衡被告施用第一級毒品之手段、次
    數，及其犯行性質上乃屬對自我身心健康之自戕行為，尚未
    嚴重破壞社會秩序、侵害他人權益，與犯後坦承犯行等一切
    情狀，分別量處如主文所示之刑，並定其應執行之刑。另本
    件被告之犯罪時間均係在96年4 月24日以後，並不符合中華
    民國96年罪犯減刑條例所定之減刑要件，尚無依該條例規定
    予以減刑之餘地。扣案之殘渣袋2 個及注射針筒2 支，經送
    詮昕科技股份有限公司以氣相層析質譜儀（即ＧＣ／ＭＳ）
    方法檢驗後，其內確均含有第一級毒品海洛因殘留之成分，
    有前開公司97年5 月12日第D0000000號、第D0000000號、第
    D0000000號、第D0000000號藥物檢驗報告各1 份、檢體監管
    紀錄表2 紙附卷可考（見本院97年度訴字第1128號卷第44-4
    7 、49-52 頁），衡情前揭殘渣袋及注射針筒均已無法與其
    內殘留之第一級毒品海洛因析離，均屬違禁物，不問是否屬
    於犯人所有與否，均應依毒品危害防制條例第18條第1 項前
    段規定，併予宣告沒收銷燬之。
據上論斷，應依刑事訴訟法第273 條之1第1項、第299條第1項前
段，毒品危害防制條例第10條第1 項、第18條第1 項前段，刑法
第11條、第47條第1 項、第51條第5 款，判決如主文。
本案經檢察官莊佳瑋到庭執行職務。
中    華    民    國    97    年    7     月    14    日
                        刑事第三庭    法  官  林秉暉
上正本證明與原本無異。
如不服本判決，應於判決送達後10日內，向本院提出上訴書狀，
上訴書狀應「敘述具體上訴理由」，並按他造當事人之人數附繕
本。「切勿逕送上級法院」。
中    華    民    國    97    年    7     月    21    日
                                      書記官  張清秀
毒品危害防制條例第10條第1項
施用第一級毒品者，處6月以上5年以下有期徒刑。


司法院資訊處製作；財團法人民間司法改革基金會備份。
